【裁判字號】    94,訴,6041
【裁判日期】    950227
【裁判案由】    給付貨款
【裁判全文】
臺灣臺北地方法院民事判決              94年度訴字第6041號
原      告  新睦豐建材股份有限公司
法定代理人  甲○○
訴訟代理人  許華雄律師
被      告  永聯營造工程股份有限公司
法定代理人  乙○○
訴訟代理人  丙○○
上列當事人間請求給付貨款事件，本院於中華民國九十五年二月
十六日言詞辯論終結，判決如下：
    主  文
被告應給付原告新台幣壹佰萬玖仟壹佰捌拾捌元及自民國九十四
年十月二十九日起至清償日止，按週年利率百分之五計算之利息
。
訴訟費用由被告負擔。
本判決第一項於原告以新台幣拾萬陸仟佰玖拾陸元供擔保
後，得假執行。但被告如以新台幣壹佰萬玖仟壹佰捌拾捌元預供
擔保，得免為假執行。
    事實及理由
壹、程序事項：
    本件被告之營業所固非屬本院轄區，然據兩造簽訂之訂貨合
    約書第14條之約定：「甲乙雙方交貨進行中發生糾紛，‧‧
    ‧並以台北地方法院為第一審法院。」合於民事訴訟法第24
    條合意管轄之規定，故本院就本件訴訟自有管轄權。
貳、實體事項：
一、原告主張：
  （一）被告承建國立臺灣大學學人宿舍工地（下簡稱臺大工地
        ）工程，遂向原告訂購磁磚材料，雙方於民國93年6月
        14日簽訂訂貨合約書。兩造買賣之磁磚材料，無論就規
        格數量、單價及總價，均有合致之意思表示。
  （二）原告自93年9月14日開始送貨至臺大工地，業依兩造約
        定之磁磚全數交付被告點交無訛，況且被告在受領磁磚
        過程從未提出磁磚顏色與規格有不符，且交貨後被告亦
        未通知原告所交付之磁磚有上開瑕疵或請求運離工地等
        情事，甚者，從未有解除契約或減少價金之意思表示。
        惟被告卻於本件起訴後，方抗辯磁磚顏色與原規格不符
        ，足見被告所謂磁磚顏色不符及瑕疵等情，係臨訟飾詞
        ，不足採信。
  （三）原告自93年9月14日起至93年11月10日止，送貨至臺大
        工地之磁磚貨款共計新台幣（下同）1,612,995元，被
        告除已給付603,807元貨款外，尚積欠1,009,188元貨款
        等情，為被告所不爭執，從而，原告向被告請求貨款始
        為適格，被告抗辯原告應向承受工程之立鴻營造工程有
        限公司（下簡稱立鴻公司）追討云云，顯然依法無據。
        原告曾以存證信函催告被告給付積欠1,009,18 8元貨款
        ，惟被告置之不理，爰依買賣關係請求被告給付貨款等
        語。
  （四）聲明：（一）被告應給付原告1,009,188元及自起訴狀
        繕本送達翌日起至清償日止，按週年利率5％計算之利
        息。（二）願供擔保請准宣告假執行。
二、被告則以下列辯詞資為抗辯：
  （一）被告於92年2月14日與臺大簽訂工程合約，承攬臺大學
        人宿舍新建統包工程（椰風專案第一期）（下簡稱本工
        程），本工程因雙方有諸多爭議無法解決，業經臺大以
        94年9月20日校總字第0940028367號函終止與被告間之
        契約，本工程自93年10月15日開始第十二期即由臺大監
        督付款，已非由被告支付。
  （二）被告於施工時發現磁磚顏色與規格有不符即告知原告，
        惟原告至今就磁磚顏色與原規格不相符，均未提出解決
        之道，且置之不理。又原告所交付之磁磚顏色與約定規
        格相差1公分且顏色亦不相符，致被告受有損失，依訂
        貨合約書第12條、第13條之約定，原告顯已違約，被告
        得逕行解除或終止合約。
  （三）本工程業經臺大終止契約在案，且扣留被告及分包商之
        工程款，至今尚未結案，依被告與臺大間之契約第19條
        第1.6款約定，可扣減六倍之價款，被告為確保品質及
        權益未如數支付保留款項，理應合理，且其所保留款之
        金額，已不足被扣罰六倍之總額。
  （四）依臺大與被告簽訂之工程契約書一般條款第25條第25.4
        項第（1）（2）目終止契約，但同條第25.4項第2款終
        止合約時，應即停工，負責遣散工人，並將到場材料機
        具設備等交由甲方（即臺大）全權使用。是故本工程尚
        欠之磁磚材料貨款，應向臺大再行發包，承受本工程之
        立鴻公司追討，惟須先扣除被告之損害賠償及磁磚顏色
        不相符，致被告受有損失之款項。
  （五）聲明：（一）駁回原告之訴及其假執行之聲請。（二）
        如受不利之判決，願供擔保免為假執行。
三、兩造不爭執之事實：
  （一）被告承攬臺大工地新建統包工程，遂向原告訂購磁磚，
        並於93年6月14日簽訂訂貨合約書，該合約書之性質為
        買賣關係。
  （二）原告自93年9月14日起至93年11月10日止，送貨至臺大
        工地之磁磚貨款共計1,612,995元，被告除已給付603,
        807元貨款外，尚積欠1,009,188元貨款。
四、得心證之理由：
    原告主張依據訂貨合約書之約定請求被告給付貨款1,009,18
    8元，被告則以上開辯詞資為抗辯。本件爭執點在於原告交
    付之磁磚顏色及規格是否與契約約定之品質不相符？又原告
    應向何人請求積欠之貨款？茲就各爭執點判斷如下：
  （一）被告辯稱原告所交付之磁磚顏色與規格有瑕疵，依訂貨
        合約書第12條及第13條之約定逕為解除契約云云。按當
        事人主張有利於己之事實者，就其事實有舉證之責任。
        民事訴訟法第277條前段定有明文。經查，證人即負責
        本工程管理及監造之財團法人中華顧問工程司專案經理
        林鴻文具結證稱：原告交付之磁磚沒有尺寸不符之情形
        ，伊抽查部分磁磚均在正負差之合理範圍內，況且磁磚
        色澤會因不同批生產而產生色差，目前查看之磁磚顏色
        均可接受等語（見本院卷第84頁）。審之證人林鴻文為
        財團法人中華顧問工程司派至臺大工地之專案經理，負
        責現場監造，且為被告聲請傳喚之證人，其上開所為不
        利於被告之證詞，堪以採信。足見原告所交付之磁磚並
        無被告所稱有規格及顏色不符之可言。
  （二）至證人即被告之業務經理丙○○雖證稱：施工時有發現
        磁磚顏色不一樣，且規格尺寸有的相差一公分左右，每
        個星期三工務會議後，工務專案小組都會巡視現場就發
        現有上開瑕疵，當場告知工地主任，伊也知道這件事情
        。原告向被告請款時，被告曾有口頭告知磁磚有瑕疵，
        並當場扣款等云云。然證人丙○○上開所為證言內容顯
        與證人林鴻文上開所為證言相互齟齬，且證人丙○○為
        被告之員工，其上開所為證言，顯係迴護被告，自有偏
        頗，不足採信。況且原告所交付磁磚之規格及顏色如有
        不符時，被告自得依訂貨合約書第12條之約定，要求原
        告立即運離工地，並由原告負責更換之，然被告並未提
        出任何證據證明其有請求原告將磁磚運離工地或更換之
        情事。故被告上開辯稱，委不足採。
  （三）被告復以依被告與臺大間之契約第19條第1.6款約定，
        可被扣減六倍價款，被告為確保權益而未如數支付保留
        款項資為抗辯。惟查，工程界對於承攬工程為擔保施工
        品質固多有預扣工程款之約定，然本件訂貨合約書之性
        質為買賣關係，為兩造所不爭執，自無預扣保留款可言
        。參以遍閱兩造所簽訂之訂貨合約書並無預扣保留款之
        約定，且為被告所不爭執，故被告辯稱未如數給付金額
        為保留款，洵屬無據。
  （四）被告再辯稱本工程自93年10月15日開始第十二期即由臺
        大監督付款，積欠之磁磚貨款，應向臺大再行發包而承
        受本工程之立鴻公司追討云云。經查，被告與臺大間之
        承攬關係，與本件原告與被告間之買賣關係，係屬二事
        ，自不容混為一談。縱然本工程自93年10月15日已由臺
        大監督付款，然被告係向原告訂購磁磚，該買賣關係存
        在於兩造間，原告本於訂貨合約書之約定向被告請求積
        欠貨款自屬合理。
五、綜上所述，原告依買賣法律關係請求被告給付貨款1,009,18
    8元及自起訴狀繕本送達翌日即94年10月29日起算之法定遲
    延利息，為有理由，應予准許。
六、兩造陳明願供擔保請為宣告假執行或免為假執行，經核均與
    規定相符，爰分別酌定相當之擔保金額予以宣告。
七、因本案事證已臻明確，兩造其餘主張陳述及所提之證據，經
    本院審酌後，認與判決結果無影響，爰不一一准駁，附此敘
    明。
八、訴訟費用負擔之依據：民事訴訟法第78條。
中    華    民    國    95    年    2    月    27     日
                  民事第二庭    法  官  黃雯惠
以上正本係照原本作成。
如對本判決上訴須於判決送達後20日內向本院提出上訴狀。
中    華    民    國    95    年    2    月    27     日
                                書記官  林玗倩


司法院資訊處製作；財團法人民間司法改革基金會備份。
